【裁判字號】    99,簡上,107
【裁判日期】    990831
【裁判案由】    妨害家庭
【裁判全文】
臺灣士林地方法院刑事判決             99年度簡上字第107號
上  訴  人  臺灣士林地方法院檢察署檢察官
被      告  丙○○
            甲○○
上列上訴人因被告妨害家庭案件，不服本院中華民國99年5月5日
99年度審簡字第513號第一審刑事簡易判決（起訴書案號：臺灣
士林地方法院檢察署99年度偵字第488號），提起上訴，本院管
轄第二審之合議庭判決如下：
    主  文
上訴駁回。
    事  實
一、丙○○係乙○○之配偶，為有配偶之人；甲○○係丙○○之
    同事，明知丙○○係乙○○之配偶，為有配偶之人。詎丙○○竟基於與甲○○通姦之犯意，甲○○亦基於與丙○○相姦
    之犯意，於民國98年5月14日晚間某時，在臺北市中山區○○○路與民生東路交岔路口附近之某飯店內，合意為性交行
    為1次，嗣經丙○○與乙○○之子盧○○（86年次，真實姓
    名年籍詳卷）於電話中聽聞，發現有異，乃告知乙○○，經
    乙○○質問丙○○後，丙○○向乙○○坦承與甲○○通姦而
    查悉上情。
二、案經乙○○告訴臺灣士林地方法院檢察署檢察官偵查起訴。
    理  由
一、本判決認定事實所引用之證據資料，未據當事人於本院最後
    審理期日調查證據時爭執其證據能力（見本院99年度簡上字
    第107號卷【下稱本院卷】第63-67頁99年8月4日審理筆錄、
    第83-86頁99年8月18日審理筆錄），本院審酌該等證據作成
    之情況，認為適當，且無其他違背法定程式而取證之情形，
    依刑事訴訟法第159條之5規定、第158條之4規定之反面解釋
    ，均有證據能力，合先敘明。
二、上揭犯罪事實業據被告丙○○（見98年度他字第3332號卷【
    下稱他字卷】第13-17頁、99年度偵字第488號卷【下稱偵字
    卷】第4-6頁、本院99年度審簡字第513號卷【下稱審簡字卷
    】第13-15、26-27頁、本院卷第63-67頁）、被告甲○○（
    見他字卷第19-22頁、偵字卷第4-6頁、審簡字卷第13-15、
    26-27頁、本院卷第83-86頁）自始坦承不諱，核與證人即告
    訴人乙○○之指述（見他字卷第24-27頁）、證人盧○○之
    證述（見他字卷第30-32頁）相符，復有戶籍謄本1紙可資佐
    證（見他字卷第5頁），堪信被告丙○○、甲○○之自白均
    與事實相合而足採信，本件事證明確，應依法論科。
三、核被告丙○○所為，係犯刑法第239條前段之通姦罪；被告
    甲○○所為，係犯同法第239條後段之相姦罪。原審審酌一
    切情狀，依刑事訴訟法第449條第2項、第3項、第454條第2
    項，刑法第239條、第41條第1項前段、第74條第1項第1款、
    第2項第3款等規定，就被告丙○○、被告甲○○分別判決處
    有期徒刑3月，如易科罰金以新臺幣（下同）3,000元折算1
    日，緩刑2年，並均應於99年5月13日以前給付告訴人乙○○
    20萬元，經核認事用法並無違誤，量刑亦屬妥適。
四、檢察官上訴意旨雖以：原審逕行認定被告丙○○與告訴人乙○○雖尚存婚姻關係，然舊情難復乙節，顯不恰當；又被告
    二人間之感情應非一時失慮，而係被告丙○○與告訴人乙○○之婚姻對被告二人之感情已不構成阻礙，原審稱被告二人
    應知所警惕、信無再犯之虞等語，與事實不符；另本案對告
    訴人乙○○及其子盧○○身心造成莫大傷害，原審所量刑度
    似屬過輕等語。惟按量刑之輕重，係事實審法院得依職權自
    由裁量之事項，茍已斟酌刑法第57條各款所列情狀而未逾越
    法定刑度，則不得遽指為違法；又刑罰之量定屬法院自由裁
    量之職權行使，但仍應審酌刑法第57條所列各款事由及一切
    情狀，為酌量輕重之標準，並非漫無限制，在同一犯罪事實
    與情節，如別無其他加重或減輕之原因，下級法院量定之刑
    ，亦無過重或失輕之不當情形，則上級法院對於下級法院之
    職權行使，原則上應予尊重（最高法院72年度台上字第6696
    號判例、85年度台上字第2446號判決意旨可參），由上可知
    ，法律固賦予法官自由裁量權，但此項裁量權之行使，並非
    得以任意或自由為之，仍應受一般法律原則之拘束，必須符
    合法律授權之目的，並受法律秩序之理念、法律感情及慣例
    所規範，法官量刑權雖係受法律拘受之裁量原則，但其內涵
    仍將因各法官之理念、價值觀、法學教育背景之不同而異，
    是以自由裁量之界限仍難有客觀之解答，端賴法官於個案審
    判時，依個案事由加以審酌，若無裁量濫用情事，難謂有不
    當之處。經審酌被告二人均未曾因故意犯罪受有期徒刑以上
    刑之宣告，有臺灣高等法院被告前案紀錄表各1份在卷可稽
    （見本院卷第42、43頁），素行尚稱良好；又被告丙○○明
    知自己與告訴人乙○○有婚姻關係，被告甲○○明知被告丙○○係有配偶之人，竟仍合意發生性行為，破壞告訴人乙○○與被告丙○○間婚姻生活之誠實互信，足生損害於告訴人
    乙○○婚姻生活之圓滿幸福，亦對告訴人乙○○及其子盧○○心理上造成傷害非輕，其等犯罪所生危害；然被告二人歷
    經偵、審程序，始終坦承犯行，犯後態度尚佳；其等亦確實
    依原審調解及準備程序時告訴人乙○○同意之條件，於99年
    5月13日分別匯款20萬元至告訴人乙○○之指定帳戶（見審
    簡字卷第28頁調解紀錄表、第26-27頁準備程序筆錄、本院
    卷第68頁華南商業銀行匯款回條聯、第87頁台北富邦銀行匯
    款委託書），被告丙○○於本院審理時並陳稱：本案一審判
    決後，伊與甲○○雖有就本案訴訟相關事宜為電話聯絡，但
    沒有再發生性行為等語（見本院卷第66頁正、反面），被告
    甲○○亦供稱：本案發生後，伊與被告丙○○只有針對法律
    訴訟偶有聯繫、討論，除此之外沒有來往，伊和伊先生的婚
    姻關係是健全、正常的，伊先生知道本案，但沒有提出告訴
    的打算等語（見本院卷第85頁反面），此外復無其他積極證
    據足認其等有續為通姦、相姦之犯行，是認其等顯有悔意，
    經此次偵審程序及刑之宣告後，當能知所警惕，而無再犯之
    虞；另兼衡被告二人犯罪之動機、目的、手段、智識程度、
    生活狀況等一切情狀，認原審上開罪刑之諭知均未逾越法定
    刑度，且其量刑亦屬妥適，並未失之過輕。是公訴人對原審
    量刑職權之合法行使加以指摘，自難認為有理由，應予駁回
    。
據上論斷，應依刑事訴訟法第455條之1第1項、第3項、第368條
，判決如主文。
本案經檢察官江耀民到庭執行職務。
中    華    民    國    99    年     8    月    31    日
                  刑事第三庭審判長法  官  李育仁
                     
                                  法  官  孫曉青

                                  法  官  謝佳純
以上正本證明與原本無異。
本件不得上訴。
                                  書記官  阮弘毅
中    華    民    國    99    年    8     月    31    日

附錄本件論罪科刑法條全文：
刑法第239條 
有配偶而與人通姦者，處 1 年以下有期徒刑。其相姦者亦同。

司法院資訊處製作；財團法人民間司法改革基金會備份。
